最高法院刑事判決　　　　　　　　　　　　　　　九十一年度台上字第二一四七號
　　上　訴　人　甲○○
右上訴人因常業竊盜案件，不服台灣高等法院台南分院中華民國九十一年三月五日第
二審更審判決（九十年度上更(一)字第三一五號，起訴案號：台灣台南地方法院檢察署
八十八年度營偵字第六○二號），提起上訴，本院判決如左：
    主  文
原判決撤銷，發回台灣高等法院台南分院。
    理  由
本件原判決認定上訴人甲○○與邱榮隆、陳金雄（後二人均另經原審判決）自民國八
十七年六月間起，合組一連鎖犯罪集團，藉以維持生活，其方式為：先由陳金雄在其
住處從電腦網路上下載合法未失竊或已報銷之引擎號碼，交由邱榮隆攜回給上訴人，
上訴人再據以在台南縣新營市、柳營鄉、下營鄉、鹽水鎮或嘉義縣、市等地尋覓同型
機車，以自備之萬能鑰匙竊取後藏放在約定之隱密場所，邱榮隆則負責駕駛其所有之
ＴＪ｜九○九一號自用小貨車，將上訴人所竊得之贓車載運至新營市護鎮里菜寮仔一
一一號其祖厝旁之塑膠棚架內，再由上訴人連續以其所有之高速磨砂機、鐵鎚、數字
及英文字鋼模等工具，先打磨原引擎號碼，再偽造新引擎號碼在機車引擎上，足以生
損害於原車主及監理機關對於車籍資料管理之正確性。上訴人將贓車改裝完畢後，即
以每趟新台幣（下同）一千五百元至二千元不等之代價，交由邱榮隆駕駛上開小貨車
，載運贓車至彰化縣埔鹽鄉○○路○段二○二號交予陳金雄，陳金雄則視贓車廠牌以
七千元至一萬元不等之價格收購，並將自網路下載之引擎號碼交邱榮隆攜回給上訴人
，以為下次著手竊盜及變造引擎號碼之用。陳金雄則將其自各處以同樣手法收購之贓
車裝運貨櫃，交給綽號「小林」之成年男子運往越南等國銷售牟利。上訴人、邱榮隆
以上開方式連續於原判決附表 (下稱附表）二編號一至四十七所示之時間、地點，竊
取附表二編號一至四十七所示車主之機車，將部分機車變造新引擎號碼後，先後分七
次由邱榮隆駕駛其所有之小貨車，將贓車載交予陳金雄。又於附表一編號一至八所示
之時間、地點，竊取各該編號所示被害人之機車，前後得手共五十五部機車。八十八
年三月十二日十七時五十分許，邱榮隆載運上訴人所竊取如附表一所示之贓車，欲載
往前揭其祖厝旁塑膠棚架之際，為警發覺追捕逮獲等情。因而撤銷第一審之判決，改
判論處上訴人共同以犯竊盜罪為常業罪刑，固非無見。
惟查：(一)、科刑之判決書，須將認定之犯罪事實詳記於事實欄，然後於理由內逐一說
明其憑以認定之證據，使事實與理由兩相一致，方為合法，倘事實欄已有敘及，而理
由內未加說明，是為理由不備，理由已有說明，而事實欄無此記載，則理由失其依據
，均足構成撤銷之原因。原判決事實欄始則認定上訴人與邱榮隆「基於常業竊盜及連
續偽造私文書之犯意聯絡」及上訴人「再以鐵鎚、數字及英文鋼模等工具偽造新引擎
號碼在機車引擎上」（見原判決第二頁第四至五行、第十四至十五行），嗣又記載陳
金雄將自網路下載之引擎號碼交邱榮隆攜回給上訴人，「以為下次著手竊盜及變造引
擎號碼之用」，及上訴人與邱榮隆「竊取附表二編號一至四十七所示車主姓名所有之
機車，將部分機車變造新引擎號碼後」云云（見原判決第三頁第三至四行、第七至八
行），其就上訴人究係偽造或變造引擎號碼之認定，前後歧異，已難謂無矛盾。又其
認上訴人將附表二編號一至四十七所示其中部分機車變造引擎號碼，理由中復論述附
表二編號三、二十八、三十等三部由被害人領回之機車，已遭上訴人偽造新引擎號碼
在機車引擎上云云，然就其偽造、變造之內容，即偽造、變造前後之號碼各如何等於
適用法令有關之重要事實，均未為明白之認定及具體之記載。本院前次發回意旨就此
已予指明，原判決仍未詳予研求，而為相同推斷，致其瑕疵仍然存在。且除上開三部
機車外，其餘機車之原有引擎號碼是否僅經上訴人以高速磨砂機磨損或業已偽造、變
造新引擎號碼，原判決亦未認定記載，自有判決理由不備之違法。(二)、原判決論述「
機車引擎號碼，係機車製造廠商出廠之標誌，乃表示一定用意之證明，依刑法第二百
二十條第一項規定，應以私文書論」（見原判決第九頁第十一至十二行），則何以上
訴人以高速磨砂機將竊取之前揭機車上由製造廠商製作之引擎號碼磨損消除，不構成
毀損文書罪，原判決並未說明其理由，不無可議。(三)、共同正犯之成立，以有犯意之
聯絡，及行為之分擔為要件。此項要件自應於事實欄內為詳實之記載，然後於理由內
說明其憑以認定之證據，始稱適法。原判決雖認上訴人與邱榮隆、陳金雄合組連鎖犯
罪集團，然理由中就渠等係先由陳金雄自網路下載合法未失竊或已報銷之引擎號碼，
再由邱榮隆攜交上訴人，嗣由上訴人據以在新營市、柳營鄉、下營鄉、鹽水鎮或嘉義
縣、市等地尋覓同型機車竊取等共同犯意聯絡及行為分擔之犯罪事實，則未說明其憑
以認定之依據及理由，自嫌理由不備。(四)、原判決事實欄記載上訴人自八十七年六月
間起，與邱榮隆、陳金雄共組犯罪集團，由上訴人依據陳金雄自網路下載之機車引擎
號碼，竊取同型機車，復又謂上訴人係於附表二編號一至四十七所示時間地點，竊取
各該機車，而附表二編號一至四十七所載機車失竊之時間，始自編號十七之「八十七
年八月二十九日十五時」，原判決就上訴人竊盜時點之認定已前後矛盾。又其於理由
中引據上訴人在第一審供述「是自八十七年十二月間起偷的」云云（見原判決第五頁
第三行），資為其憑以認定上訴人有以犯竊盜罪為常業之判決基礎之一，然與附表二
編號五至二十、二十三、二十九等所示之竊盜時間均有不符，其事實之認定與理由之
論述顯屬不相適合，而有判決理由矛盾之違法。上訴意旨指摘原判決不當，非無理由
，應認仍有發回更審之原因。至原判決不另為無罪諭知之竊取附表二編號四十八至五
十一及附表三所示之機車部分，基於審判不可分原則，亦應併予發回。
據上論結，應依刑事訴訟法第三百九十七條、第四百零一條，判決如主文。
中      華      民      國    九十一    年      四      月     十八     日
                              最高法院刑事第九庭
                                  審判長法官  陳  炳  煌
                                        法官  陳  正  庸
                                        法官  韓  金  秀
                                        法官  吳  信  銘
                                        法官  徐  文  亮
      右正本證明與原本無異
                                              書  記  官
中      華      民      國    九十一    年      四      月    二十四    日
